臺灣臺南地方法院民事判決　　　　　　 94年度小上字第150號
上　訴　人　甲○○
訴訟代理人　丙○○
被上訴人　　台南市政府
法定代理人　乙○○
訴訟代理人　蘇文奕律師
　　　　　　丁○○
上列當事人間請求給付租金事件，上訴人對於中華民國94年4月
26日臺灣臺南地方法院臺南簡易庭94年度南小字第470號第一審
民事小額判決提起上訴，經本院於民國94年7月20日言詞辯論終
結，判決如下：
    主  文
原判決關於命上訴人給付超過新台幣貳萬捌仟壹佰零壹元及附表
編號一至七所示利息，暨該部分假執行之宣告與訴訟費用之裁判
均廢棄。
其餘上訴駁回。
第一、二審訴訟費用確定為新台幣貳仟伍佰元，其中新台幣壹仟
肆佰伍拾元由上訴人負擔；其餘新台幣壹仟零伍拾元由被上訴人
負擔。
    事  實
甲、上訴人方面：
  一、聲明：原判決廢棄；被上訴人在第一審之訴駁回。
  二、陳述：
    (一)按判決不適用法規或適用不當者，為違背法令，民事訴訟
      法第468條定有明文。又稱租賃者，謂當事人約定一方以
      物租予他方使用收益，他方支付租金之契約，民法第421
      條第1項定有明文。租賃既係特定當事人間所締結之債權
      ，契約對於契約必要之點，即租賃物與租金有具體而確定
      之意思表示一致，始能成立租賃契約。及代理人於代理權
      限內以本人名義所為之意思表示，直接對本人發生效力民
      法第103條定有明文。
    (二)原判決以海安路臨時綜合商場之攤商於向台南市政府陳情
      取得系爭土地興建過程中，臨時建照及使用執照之取得，
      均係由訴外人黃石紅居間與被上訴人協調，故黃石紅可認
      定係全體攤商之代理人，其代理權之效力及於上訴人。既
      然黃石紅有代理權，其本身即可與被上訴人簽立租賃契約
      ，被上訴人又何必多此一舉，分別要求557位商戶成立個
      別租約。再則，黃石紅簽立之切結書，亦未言明願繳租金
      是代理全體商戶，僅是言明一個月內督促各攤位出具個別
      切結書，如此之認定未有法律依據，實有違背法令。
    (三)且關於租金之計算，被上訴人係以其所提供之系爭土地，
      每期應向攤商們收取新台幣（下同）5,217,419元租金，
      再除以557位商戶，因之每位攤商應繳租金9,367元，然攤
      商使用之面積分別為6至10坪不等，面積大小不同，卻必
      需支付相同租金，顯然上訴人與被上訴人間就租金之數額
      未有合致。原判決竟以台灣省政府83年7月29日83府財5字
      第631511號函文訂立之台灣省省有基地租金率調整方案為
      租金之依據，並非正當。租金既為租賃契約必要之點，兩
      造就此未有合意，自難謂兩造間已有租賃契約之成立。
    (四)另原判決判命上訴人給付之租金，為339之513號攤位，且
      租金期間為88年1月起至92年12月止，共計93,670元。但
      上訴人就該攤位僅有91年7月至92年12月31日止之租金未
      繳，此有繳款書可證，原審未查，判決亦有違背法令。
乙、被上訴人方面：
  一、聲明：上訴駁回。
  二、陳述：
    (一)上訴人曾簽立切結書承諾願繳交海安路臨時綜合商場編號
      339之513及339之519二攤位使用系爭土地之租金予被上訴
      人，且簽約後亦曾繳納部分租金。然自91年7月份起即未
      依約繳付租金，茲因上開攤位自91年7月起至92年12月31
      日止積欠租金共計56,202元（每一攤位各積欠租金28,101
      元），被上訴人為此提起本件訴訟。原審判決雖為被上訴
      人勝訴判決，但原審僅就編號339之513號攤位部分予以判
      決，且所命被上訴人給付之租金為93,670元，已逾被上訴
      人請求之28,101元。另原判決對於原告請求給付編號339
      之519號攤位積欠之租金，漏未審酌，爰聲請由原審另為
      補充判決。
    (二)至上訴人陳稱：兩造間並無達成租金合意，或黃石紅簽立
      之切結書有無代理權云云，然上開事實，均為原審認定在
      案，上訴人再為爭執，並無理由。
    理  由
一、按關於請求給付金錢或其他代替物或有價證券之訴訟，其標
    的金額或價額在新台幣（下同）十萬元以下者，適用本章所
    定之小額程序；又對於小額程序之第一審裁判之上訴或抗告
    ，非以其違背法令為理由，不得為之；上訴狀內應記載上訴
    理由，表明下列各款事項︰（一）原判決所違背之法令及其
    具體內容。（二）依訴訟資料可認為原判決有違背法令之具
    體事實。民事訴訟法第436條之8第1項、第436條之24第2項
    、第436條之25條分別定有明文。本件被上訴人於原審起訴
    請求上訴人給付租金數額為56,202元，請求標的金額在十萬
    元以下，依上開規定，上訴人提起上訴應以原審判決違背法
    令為理由。茲據上訴人提出之上訴理由所載：原審判決認定
    上訴人積欠88年1月起至92年12月止之租金，共計93,670 元
    未繳納，判命上訴人如數給付。但上訴人僅未繳納91年7月
    至92年12月租金，其餘已繳納，此有繳款書可證，原審未查
    ，判決自有違背法令等語。顯已具體表明原判決認定事實與
    所憑證據不符，而有違背法令情事，及提出依訴訟資料可認
    為原判決有違背法令之具體事實，應認其上訴係屬合法，合
    先敘明。
二、被上訴人起訴主張：上訴人前於82年間為開闢台南市○○路
    地○街商場，拆除海安路預定道路用地上之攤販，經攤商陳
    情，要求提供土地供渠等自費興建商場，被上訴人遂提供代
    臺灣省政府教育廳管理之坐落台南市○○區○○段四十六地
    號土地（即文中四十五號土地）國有土地，出租予攤商興建
    海安路臨時綜合商場（下稱系爭商場）。租金數額則依照前
    臺灣省政府所規定租金計算方式核收，即自85年7月起，按
    當期土地申報地價總額（承租面積為38,647平方公尺，當期
    申報地價為每平方公尺9,000元）及年租金率計算（即不分
    使用分區，一律按收租當期土地申報地價年息百分之5計算
    後以6折計收），並由各攤商依承租之攤位數（共規劃557個
    攤位）平均分攤，租金繳納方式為原告開單，由攤商於每年
    1月、7月分二期持向被上訴人繳納，即每年的1月係繳交前
    年度7月至12月份租金，每年7月繳交當年度1至6月份租金，
    系爭商場每年應繳租金數額為10,434,690元，由557個攤位
    平均分擔，每一攤位每年應繳租金18,734元，每期應繳租金
    數額為9,367元。上訴人為系爭商場攤商之一，向被上訴人
    承租上開土地並使用商場內編號339之513及339之519號攤位
    ，惟自91年7月1日起至92年12月31日止，尚積欠租金56,202
    元未繳交，爰依租賃關係，請求上訴人給付56,202元，及依
    附表編號8至10所載利息起算日起至清償日止，按週年利率
    百分之5計算之利息等語。
三、上訴人則以：被上訴人請求上訴人給付租金，無非以上訴人
    簽立之切結書、訴外人黃石紅簽立之切結書及台灣省政府83
    年7月29日83府財5字第63152號函為據。是本件爭點應在於
    訴外人黃石紅是否有權代理被告簽立切結書，及兩造對系爭
    商場就上訴人使用之攤位有無成立租賃關係。惟上訴人並未
    授權訴外人黃石紅與被上訴人訂立租賃契約，何來租金請求
    。再者，租賃關係需契約當事人間就租賃物及租金有具體而
    確定之意思表示一致。上訴人簽立之切結書，雖承諾願繳交
    所使用土地租金等語，固對於租賃標的物為系爭商場之攤位
    約定明確，但對於租金數額隻字未提，尚難認兩造對於租賃
    契約必要之點已有合意。上訴人主張之租金計算方式，係自
    行以台灣省政府之函令為據，不惟上訴人簽立之切結書上隻
    字未提，被上訴人歷次召集之協調會議中亦未論及，該函釋
    內容除地方行政機關承辦相關業務之公務員或有瞭解外，不
    既對於租賃契約之重要內容即租金數額未達成具體而確定之
    意思表示一致，租賃契約即未成立，則被上訴人依據租賃法
    律關係請求上訴人給付租金及遲延利息即無理由等語置辯。
四、本件原審經審理後，認定兩造間有租賃關係存在，並判命上
    訴人應給付被上訴人租金93,670元及附表所示之利息予被上
    訴人，上訴人不服原審判決提起上訴到院，並於上訴理由中
    表明原判決有下列違背法令之處，茲就上訴人所述上訴理由
    是否可採，論述如下：
  (一)本件被上訴人起訴請求上訴人給付之租金，係上訴人就編號
    339之513及339之519攤位使用系爭土地，應繳交91年7月1日
    起至92年12月31日止之租金。每一攤位欠繳租金各為28,101
    元，故請求上訴人給付租金56,202元，及自遲延時起之遲延
    利息。經審閱原審判決，僅就編號339之513號攤位使用系爭
    土地所應繳納租金數額，予以判決，且所命給付金額，為該
    攤位自88年1月起至92年12月31日止之租金93,670元暨遲延
    利息。惟被上訴人起訴時並未請求上開攤位自88年1月起至
    91年6月30日止之租金，且被上訴人提出之準備書狀亦載明
    上開期間之租金業經上訴人繳交在案，及依上訴人提出繳款
    收據確有繳納上開期間租金之事實。則原審認定上訴人尚積
    欠88年1月起至91年6月30日止租金之事實，自與相關卷證資
    料不符，係就被上訴人未請求之事項予以判決，判決即有違
    背法令之情事。上訴人因此主張原判決違背法令，自有理由
    ，爰就原判決違背法令部分予以廢棄，又因廢棄部分本非被
    上訴人請求之範圍，自不再另為駁回之諭知，僅改判如主文
    第一項所示。
  (二)至上訴人略稱：原判決以訴外人黃石紅簽立之切結書，效力
    及於上訴人。及系爭商場攤位使用之面積分別為6至10坪不
    等，面積大小不同，卻必需支付相同租金，顯然兩造間就租
    金之數額未有合致。租金既為租賃契約必要之點，兩造就此
    未有合意，自難謂兩造間已有租賃契約之成立，原判決亦有
    違背法令云云。然原判決以上訴人已依前開第三人黃石紅對
    被上訴人所出具之承諾內容，另出具切結書，表明願繳交編
    號339之513及339之519號攤位所使用土地租金，顯示兩造已
    有租賃之意思表示合致。而上訴人簽立之切結書雖無約定租
    金計算方式，但原審以系爭土地所有權人台灣省政府已制訂
    台灣省省有基地租金率調整方案，認上訴人應能預期被上訴
    人將依據該租金率計收租金，及依臺灣省政府規定之繳納期
    限即每年一、七月催收半年租金，故兩造間就租金數額應屬
    可得確定。被上訴人亦依上開租金計算方式及期限，計算出
    海安路臨時綜合商場每戶攤商應繳之金額為每期九千三百六
    十七元，按期對該商場之攤戶開立租金繳款書，足認兩造就
    本件租金之計算方式與期限，確有意思表示合致之事實，並
    據此認定被上訴人請求上訴人給付編號339之513號攤位租金
    28,101元，暨如附表編號8至10所示遲延利息有理由，而為
    不利於上訴人之論斷，於法並無不合。上訴意旨實係就原審
    取捨證據、認定事實之職權行使，指摘原判決為不當，求予
    廢棄，非有理由。
  (三)另被上訴人起訴請求上訴人給付之租金，除編號339之513號
    攤位積欠之租金外，尚請求上訴人給付編號339之519號攤位
    於91年7月起至92年12月31日止期間租金28,101元暨遲延利
    息，然原審就此部分，並未於理由中說明或論斷，自屬漏未
    判決。被上訴人就原審漏未判決部分既已聲請補充判決，自
    應由原審另為補充判決，附此說明。
五、又本件為小額事件，法院為訴訟費用之裁判時，應確定其費
    用額。查本件第一審訴訟費用為1,000元，第二審訴訟費用
    為1,500元，二者合計為2,500元，則本件訴訟費用額可確定
    為2,500元。又依據兩造於第一審及第二審勝敗之程度，上
    訴人應負擔訴訟費用1,450元，其餘1,050元由被上訴人負擔
    。
六、結論：本件上訴為一部有理由，一部無理由，依民事訴訟法
    第436條之32第1項、第2項、第449條第1項、第450條、第43
    6條之19、第79條，判決主文。
中　　華　　民　　國　　94　　年　　7 　　月　　29　　日
                  民事第四庭    審判長法　官　吳森豐
                                      法　官　孫淑玉
                                      法　官　許蕙蘭
以上正本係照原本作成。
不得上訴。
中　　華　　民　　國　　94　　年　　7 　　月　　29　　日
                                      書記官　謝文心
